【裁判字號】    97,交聲,1454
【裁判日期】    970912
【裁判案由】    違反道路交通管理處罰條例聲明異議
【裁判全文】
臺灣桃園地方法院交通事件裁定        97年度交聲字第1454號
原處分機關  交通部公路總局新竹區監理所桃園監理站
異  議  人
即受處分人?甲○○
上列異議人因違反道路交通管理處罰條例案件，對於交通部公路
總局新竹區監理所桃園監理站所為民國97年8 月12日桃監裁罰字
第裁52-DB0000000號（原舉發案號：桃警局交字第DB0000000 號
）處分聲明異議，本院裁定如下：
    主  文
原處分關於吊扣職業大貨車駕駛執照拾貳個月部分撤銷。
上開撤銷部分，甲○○免予吊扣職業大貨車駕駛執照。
其餘異議駁回。
    理  由
一、按汽車駕駛人飲用酒類後其吐氣所含酒精濃度超過每公升0.
    25毫克以上，不得駕車；又汽車駕駛人，駕駛汽車經測試檢
    定酒精濃度超過規定標準者，處新臺幣（下同）15,000元以
    上60,000元以下罰鍰，並當場移置保管該汽車及吊扣其駕駛
    執照1 年，道路交通安全規則第114 條第2 款及道路交通管
    理處罰條例第35條第1 項第1 款分別定有明文；又汽車駕駛
    人，有道路交通管理處罰條例第35條第1 項規定之情形者，
    應接受道路交通安全講習，同條例第24條第1 項第2 款亦有
    明定。次按道路交通管理處罰條例第68條業於民國（下同）
    94年12月14日修正，並自95年3 月1 日施行，修正前之道路
    交通管理處罰條例第68條規定：「汽車駕駛人，因違反本條
    例及道路交通安全規則之規定，受吊扣或吊銷駕駛執照處分
    時，吊扣或吊銷其持有各級車類之駕駛執照。」而修正後之
    道路交通管理處罰條例第68條規定：「汽車駕駛人，因違反
    本條例及道路交通安全規則之規定，受吊銷駕駛執照處分時
    ，吊銷其持有各級車類之駕駛執照。」，該條文修正前，其
    原提案修正條文為：「汽、機車駕駛人，因違反本條例及道
    路交通安全規則之規定，受吊扣或吊銷駕駛執照處分時，吊
    扣或吊銷其違法或違規當時所駕駛車輛之駕駛執照。」立法
    理由略以：「原條文將違法或違規駕駛人所持有各級車類之
    駕駛執照一併吊扣或吊銷，失之過酷，影響人民工作及生活
    甚鉅，爰修正之」等語，是以其立法意旨在於違規行為對道
    路交通秩序之維持及道路交通安全已生較大之影響，故規定
    吊扣或吊銷其持有各級車類之駕駛執照，以限制其繼續駕車
    行駛道路之權利，其係屬駕駛行為之限制，並不因所持駕駛
    執照種類不同而有所差異。而最後通過之修正條文，係將道
    路交通管理處罰條例第68條原有條文中之「吊扣或」3 字刪
    除各情，有立法院交通委員會94年10月5 日台立交字第0942
    400153號函附道路交通管理處罰條例第68條審查報告可參（
    參立法院公報第94卷第70期第135 至138 頁）。則參照上開
    立法理由及立法經過，依修正後之條文，按上開規定受「吊
    銷駕照」處分者，仍維持吊銷其持有各級車類之駕駛執照，
    至於，受「吊扣駕照」處分者，則僅「吊扣」其違法或違規
    當時所駕駛車輛之駕駛執照，不再吊扣其持有各級車類之駕
    駛執照，此觀之立法理由及立法經過至明（臺灣高等法院臺
    中分院96年度交抗字第136 、648 號裁定意旨參照）。且道
    路交通管理處罰條例第35條第1 項第1 款前段既將汽車及駕
    駛執照併列，而不稱「吊扣其各級車類之駕駛執照」，解釋
    上當係指同一等級之汽車駕駛執照而言，不得任意擴張解釋
    。
二、原處分意旨略以：異議人即受處分人甲○○於民國97年4 月
    19日15時0 分，駕駛車號NG5-287 號重型機車行經桃園縣八
    德市○○街與興豐路口，為桃園縣政府警察局八德分局警備
    隊掣單舉發「酒後駕車騎乘機車，經測試呼氣中酒精濃度值
    達0.84MG/L」違規，依道路交通管理處罰條例第35條第1 項
    第1 款規定裁處吊扣異議人職業大貨車駕駛執照12個月，並
    施以道路交通安全講習等語（本案同時觸犯公共危險罪，經
    本院以97年度桃交簡字第1548號科處罰金新臺幣 (下同)45,
    000 元，依行政罰法第26條第1 項之規定，行政罰鍰免予裁
    處）。
三、聲明異議意旨略以：異議人於97年4 月19日駕駛車號NG5-28
    7 號重型機車為警舉發酒精濃度過量駕車，而遭原處分機關
    裁處吊扣駕照1 年。本人當時係駕駛重型機車違規，不應吊
    扣職業大貨車駕駛執照，請求撤銷吊扣駕駛執照處分，以維
    權益，為此提出異議云云。
四、經查：
（一）異議人於97年4 月19日15時0 分許，因酒後駕駛車牌號碼
      NG5-287 號重型機車，行經桃園縣八德市○○街與興豐路
      口，為桃園縣政府警察局八德分局警備隊掣單舉發「酒後
      駕車騎乘機車，經測試呼氣中酒精濃度值達0.84MG/L」違
      規，經原處分機關依道路交通管理處罰條例第35條第1 項
      第1 款規定裁處吊扣異議人職業大貨車駕駛執照12個月，
      並施以道路交通安全講習，且因本案同時觸犯公共危險罪
      ，經本院以97年度桃交簡字第1548號科處罰金45,000元，
      異議人已於97年7 月29日執行完畢，依行政罰法第26條第
      1 項之規定，行政罰鍰免予裁處等情，有桃園縣政府警察
      局舉發違反道路交通管理事件桃警局交字第DB0000000 號
      通知單、交通部公路總局新竹區監理所桃園監理站桃監裁
      罰字第裁52-DB0000000號裁決書、臺灣桃園地方法院97年
      度桃交簡字第1548號刑事簡易判決、臺灣桃園地方法院檢
      察署罰金繳交收據影本各1 份在卷可稽，亦為異議人所不
      爭執，其前開違規事實足堪認定。
（二）異議人上開違規行為係發生於97年4 月19日，自應適用修
      正後之道路交通管理處罰條例第68條規定。且修正後道路
      交通管理處罰條例第68條之規定，既將「吊扣」等字刪除
      ，是依上開說明，異議人受吊扣駕駛執照處分時，自不得
      再吊扣其持有各級車類之駕駛執照，故原處分機關於作成
      吊扣駕駛執照處分時，應就行為人所應吊扣之駕駛執照種
      類予以限定，始符合依法行政原則。而異議人為本件違規
      行為時，係駕駛重型機車 (普通重型機器腳踏車），此有
      桃園縣政府警察局桃警局交字第DB0000000 號舉發違反道
      路交通管理事件通知單在卷可憑，揆諸前開說明，其依法
      所受之處分應為限制其駕駛重型機車之權利，即吊扣其普
      通重型機器腳踏車駕駛執照，原處分機關未審酌及此，逕
      為裁罰，即難認為允當，從而異議人此部分之異議為有理
      由，爰撤銷原處分關於「吊扣職業大貨車駕駛執照12個月
      」之處分，以為適法。
（三）按公路機關因汽車駕駛人取得高一級車類之駕駛資格者，
      應換發駕駛執照，並准其駕駛較低級車類之車輛，而已領
      有職業大貨車駕駛執照者，得駕駛小型車、輕型機器腳踏
      車的規定，而於實務上僅逐級核給汽車駕駛執照1 張，道
      路交通安全規則第61條定有明文。本件異議人之普通重型
      機器腳踏車駕駛執照前於84年2 月10日經監理機關逕行註
      銷，並自84年2 月10日起至85年2 月9 日止限制重考，有
      桃園監理站機車駕駛人螢幕列印及本院辦理刑事案件電話
      記錄查詢表各1 紙附卷可稽。準此，本件異議人所持有之
      普通重型機器腳踏車駕駛執照既經註銷而未再重考，則本
      院自無從就異議人前揭騎乘重型機器腳踏車，經測定酒精
      濃度超過規定標準之行為，另行為吊扣其重普通小型機器
      腳踏車駛執照之處分。至異議人雖領有職業大貨車駕駛執
      照，然因未重新考領普通重型機器腳踏車駕駛執照，本不
      得騎乘輕型機器腳踏車，則異議人上開「領有大貨車駕駛
      執照，騎乘普通重型機車」之行為，是否構成違反道路交
      通管理處罰條例第22條第1 項第4 款之規定，乃原處分機
      關職權範疇，尚非本件聲明異議本院所得審酌、處分之範
      圍，併予敘明。
（四）至公路機關因汽車駕駛人取得高一級車類之駕駛資格者，
      應換發駕駛執照，並准其駕駛較低級車類之車輛，而已領
      有職業聯結車駕駛執照者，得駕駛大客車、大貨車、小型
      車、輕型機器腳踏車的規定，而於實務上僅逐級核給汽車
      駕駛執照1 張，致持有職業聯結車駕駛執照者，因駕駛普
      通小型車違規，而須吊扣小型車普通駕駛執照時，產生技
      術層面之困難，惟行政機關本應時時因應法令之變更，而
      精進其行政執行成效，斷不得因技術層面之困難，而置相
      關法令於不顧，甚或逾越比例原則，是技術層面的問題，
      要難據為原處分並無不當之理由，併此敘明。
五、綜上，異議人確有在上開時、地，經測試檢定其酒精濃度超
    過規定標準而駕車之違規行為。從而，原處分機關依道路交
    通管理處罰條例第24條第1 項第2 款規定，裁處異議人施以
    交通安全講習，核無違誤，是異議人此部分之異議無理由，
    應予駁回。惟原處分關於「吊扣職業大貨車駕駛執照12 個
    月」之處分容有違誤，爰依法撤銷之，並自為處分，方為適
    法。
六、據上論斷，應依道路交通管理處罰條例第87條第2 項，道路
    交通案件處理辦法第19條、第20條，裁定如主文。
中    華    民    國    97    年    9     月    12    日
                     交通法庭  法官   顧正德
以上正本證明與原本無異。
如不服本裁定，應於裁定送達後5 日內向本院提出抗告狀。
                              書記官  劉晨輝
中    華    民    國    97    年    9     月    15    日


司法院資訊處製作；財團法人民間司法改革基金會備份。
